臺灣高等法院刑事判決
111年度上訴字第189號
上  訴  人  
即  被  告  周志峰


選任辯護人  張藝騰律師
上列上訴人因違反毒品危害防制條例案件，不服臺灣新北地方法
院110年度訴緝字第61號，中華民國110年11月15日第一審判決（
起訴案號：臺灣新北地方檢察署106年度偵字第10350號、106年
度毒偵字第3173號、106年度偵字第11170號），提起上訴，本院
判決如下：
    主  文
上訴駁回。
    事  實
一、周志峰明知甲基安非他命為毒品危害防制條例第2條第2項第
    2款所列管之第二級毒品，依法不得持有、施用、販賣，竟
    分別為下列行為：
  ㈠基於意圖營利販賣第二級毒品甲基安非他命之犯意，以其所
    持有三星廠牌手機1支（含門號0000000000號SIM卡1張）作
    為與購毒者聯絡之工具，而分別於附表一所示交易時間、地
    點，以附表一所示交易內容，販賣第二級毒品甲基安非他命
    予附表一所示交易對象。
  ㈡另基於施用第二級毒品甲基安非他命之犯意，於民國106年3
    月22日12時前之某時許，在新北市新莊區瓊林路100巷之友
    人居所內，以將甲基安非他命置於玻璃球內燒烤吸食煙霧之
    方式，施用甲基安非他命1次。嗣警於106年3月23日21時35
    分許，持原審法院所核發之搜索票並經其同意，在新北市新
    莊區瓊林路100巷6號前及新北市○○區○○路0段000巷0號5樓執
    行搜索，並扣得甲基安非他命2包（合計驗前淨重6.6854公
    克，合計驗餘淨重6.6842公克）、吸食器3組及上開手機1支
    ，始查悉上情。
二、案經新北市政府警察局海山分局移送臺灣新北地方檢察署檢
    察官偵查起訴。
    理  由
壹、程序事項
    按被告以外之人於審判外之陳述，雖不符刑事訴訟法第159
    條之1至159條之4之規定，而經當事人於審判程序同意做為
    證據，法院審酌該言詞陳述或書面陳述做成時之情況，認為
    適當者，亦得為證據；又當事人、代理人或辯護人於法院調
    查證據時，知有刑事訴訟法第159條第1項不得為證據之情形
    ，而未於言詞辯論終結前聲明異議者，視為有前項之同意，
    刑事訴訟法第159條之5定有明文。經查，檢察官、被告周志
    峰（下稱被告）及其辯護人於本院審判程序時均未對證據能
    力有所爭執（本院卷第137至142頁），供述證據部分視為同
    意作為證據，本院審酌各該證據做成或取得時狀況，並無顯
    不可信或違法取得等情況，且經本院依法踐行證據調查程序
    並認為適當，而有證據能力；其餘資以認定本案犯罪事實之
    非供述證據，亦查無違反法定程序取得之情形，依刑事訴訟
    法第158條之4之反面解釋，亦有證據能力。
貳、實體事項
一、認定犯罪事實所憑之證據及理由
　㈠事實欄一、㈠部分：
  ⒈此部分事實，業據被告於偵訊、原審及本院審理時均坦承不
    諱（106年偵字第10350號卷〈下稱偵10350號卷〉第124頁，聲
    羈卷第11頁，110年訴緝字第61號卷〈下稱原審卷〉第141、17
    7頁、本院卷第143至145頁），核與證人即購毒者游昇揮、
    張有政、游長隆證述之情節大致相符，並有原審法院搜索票
    、自願受搜索同意書、新北市政府警察局海山分局搜索扣押
    筆錄與扣押物品目錄表（偵10350號卷第59至65、69至75頁
    ）及被告與各購毒者之通訊監察譯文、Google地圖擷圖資料
    、員警職務報告與指認犯罪嫌疑人紀錄表在卷可稽（附表一
    證據欄所示），足認被告之自白與事實相符，堪以採信。
  ⒉又販賣甲基安非他命係屬違法行為，非可公然為之，亦無公
    定價格，且容易分裝並增減份量，而每次買賣之價量，可能
    隨時依雙方關係深淺、資力、需求量及對行情認知、來源是
    否充裕、查緝是否嚴謹、購買者被查獲時供述購買對象之可
    能風險之評估等情形，而異其標準，非可一概而論，其販賣
    之利得，除被告坦承犯行或價量俱臻明確外，委難察得實情
    ，惟販賣之人從價差或量差中牟利之方式雖異，其意圖營利
    之販賣行為則同一，加以我國對毒品甲基安非他命之販賣查
    緝甚嚴，販賣甲基安非他命之刑度極重，再參以被告與附表
    一所示購毒者均非至親好友，且被告向上游購入毒品亦需付
    出鉅資，不無成本壓力，苟若無利可圖，應無甘冒被查緝法
    辦之危險而平白為無償轉讓毒品或祇為原價量出售之可能，
    況附表一所示購毒者亦均係以價購之方式取得甲基安非他命
    ，並非無償取得，足認被告確有藉販售甲基安非他命獲得一
    定利益之情，故其主觀上就附表一所示交易部分，均應有販
    賣毒品之營利意圖無訛。
　㈡事實欄一、㈡部分：
    此部分事實，迭據被告於警詢、偵訊、原審及本院審理時均
    坦承不諱（偵10350號卷第19、122頁，原審卷第86、141、1
    77頁、本院卷第146頁），並有勘察採證同意書、新北市政
    府警察局受採集尿液檢體人姓名及檢體編號對照表與台灣檢
    驗科技股份有限公司於106年5月2日出具之濫用藥物檢驗報
    告存卷可考（偵10350號卷第89至91頁，106年毒偵字第3173
    號卷第67頁），足認被告之自白與事實相符，堪以採信。
  ㈢綜上所述，本案事證明確，被告所為上開5次販賣第二級毒品
    、1次施用第二級毒品犯行，均堪認定，皆應依法論科。
二、論罪科刑
　㈠按行為後法律有變更者，適用行為時之法律，但行為後之法
    律有利於行為人者，適用最有利於行為人之法律，刑法第2
    條第1項定有明文，此乃規範行為後法律變更所生新舊法比
    較適用之準據法，於新法施行後，應適用刑法第2條第1項規
    定，為「從舊從輕」之比較；比較時應就與罪刑有關之共犯
    、未遂犯、想像競合犯、牽連犯、連續犯、結合犯，以及累
    犯加重、自首減輕暨其他法定加減原因（如身分加減）與加
    減例等一切情形，綜其全部罪刑之結果而為比較（最高法院
    107年度台上字第3758號判決意旨參照）。本件被告行為後
    ，毒品危害防制條例第4條第2項、第17條第2項均於109年1
    月15日修正公布，並自同年7月15日生效施行。經查：
　⒈毒品危害防制條例第4條第2項原規定「製造、運輸、販賣第
    二級毒品者，處無期徒刑或7年以上有期徒刑，得併科新臺
    幣（下同）1千萬元以下罰金」，修正後則為「製造、運輸
    、販賣第二級毒品者，處無期徒刑或10年以上有期徒刑，得
    併科1千5百萬元以下罰金」，修正後之毒品危害防制條例第
    4條第2項規定提高法定刑度，自以修正前之規定較有利於被
    告。
　⒉毒品危害防制條例第17條第2項原規定：「犯第4條至第8條之
    罪於偵查及審判中均自白者，減輕其刑」，修正後該項則為
    ：「犯第4條至第8條之罪於偵查及歷次審判中均自白者，減
    輕其刑」，是修正後毒品危害防制條例第17條第2項規定犯
    販賣第二級毒品罪者，須於偵查及「歷次」審判中均自白，
    方得依該條項規定減輕其刑，相較於修正前係規定除偵查中
    自白外，僅須於審判中曾經自白即可減刑，自以修正前之規
    定較有利於被告。
　⒊經綜合全部罪刑而為比較結果，毒品危害防制條例新法之規
    定並未較有利於被告，揆諸首揭說明，本件應依刑法第2條
    第1項前段，一體適用修正前之規定，亦即依修正前之毒品
    危害防制條例第4條第2項、第17條第2項規定處斷。
　㈡施用毒品起訴要件之說明：被告於事實欄一、㈡所示施用第二
    級毒品行為後，毒品危害防制條例第20條、第23條業於109
    年1月15日修正公布，並於同年7月15日施行。而依毒品危害
    防制條例第35條之1第2款規定，修正條文施行前犯毒品危害
    防制條例第10條之罪之案件，於施行後，審判中之案件，由
    法院依修正後規定處理。而修正後毒品危害防制條例第23條
    第2項規定，觀察、勒戒或強制戒治執行完畢釋放後，3年內
    再犯毒品危害防制條例第10條之罪者，檢察官應依法追訴。
    經查，被告前因施用毒品案件，經臺灣士林地方法院以105
    年度毒聲字第100號裁定送觀察、勒戒後，於105年8月5日執
    行完畢釋放，並經臺灣士林地方檢察署檢察官以105年度毒
    偵緝字第164號至第167號及105年度毒偵字第1519號為不起
    訴處分確定等情，有本院被告前案紀錄表附卷可憑，被告於
    前揭觀察、勒戒執行完畢釋放後3年內再犯本案施用第二級
    毒品犯行，合於前揭依法追訴之要件，是檢察官逕予起訴，
    核與修正後毒品危害防制條例第23條第2項規定相合，先予
    指明。
　㈢核被告就事實欄一、㈠所為，均係犯修正前毒品危害防制條例
    第4條第2項之販賣第二級毒品罪；就事實欄一、㈡所為，係
    犯毒品危害防制條例第10條第2項之施用第二級毒品罪。被
    告就事實欄一、㈠所示販賣第二級毒品前之意圖販賣而持有
    第二級毒品之行為，及就事實欄一、㈡所示持有第二級毒品
    之低度行為，各為其後販賣、施用之高度行為所吸收，均不
    另論罪。被告所犯如事實欄一、㈠所示5次販賣第二級毒品犯
    行，及如事實欄一、㈡所示1次施用第二級毒品犯行，犯意各
    別、行為互殊，應予分論併罰。
　㈣又被告就事實欄一、㈠所示5次販賣第二級毒品犯行，於偵查
    及原審審理時皆自白犯行，均應依修正前毒品危害防制條例
    第17條第2項規定，各減輕其刑。
　㈤本院依被告聲請函詢台北市政府海山分局有關被告供述而查
    獲毒品來源等情，經函覆：經本案承辦員警回覆，本案於10
    5年11月5日緝獲被告，據其供述毒品上游為陳柏宇，惟查無
    其他相關事證佐證，致無法查獲陳柏宇，檢附員警李建翰職
    務報告，內容為：職偵查佐李建翰於105年11月5日23時5分
    查獲犯嫌周志峰涉嫌販賣及持有第二級毒品安非他命案，經
    渠等供述毒品上游為陳柏宇，惟無相關事證足資認定陳柏宇
    係周嫌之毒品上游，故未能查獲陳柏宇。此有該分局111年3
    月9日新北警刑字第1113950344號函暨函覆員警職務報告在
    卷可稽（本院卷第111、112頁），足見被告犯毒品危害防制
    條例第4條第2項、第10條之罪，雖供出其毒品來源為陳柏宇
    ，惟並未因而查獲，自不能使用同條例第17條第1項之規定
    減輕其刑。
　㈥至被告之辯護人雖以被告本案販賣毒品數量不多，非屬大盤
    毒梟，請求就被告本案所涉販賣第二級毒品犯行依刑法第59
    條酌量減輕其刑云云。惟按刑法第59條所規定之酌量減輕其
    刑，係裁判上之減輕，必以犯罪之情狀顯可憫恕，認為科以
    最低度刑仍嫌過重者，始有其適用。如別有法定減輕之事由
    者，應優先適用法定減輕事由減輕其刑後，猶嫌過重時，方
    得為之（最高法院98年度台上字第6342號判決意旨參照）。
    其所謂「犯罪之情狀」，與同法第57條規定科刑時應審酌之
    一切情狀，並非有截然不同之領域，於裁判上酌減其刑時，
    應就犯罪一切情狀（包括第57條所列舉之10款事項），予以
    全盤考量，審酌其犯罪有無可憫恕之事由（即有無特殊之原
    因與環境，在客觀上足以引起一般同情，以及宣告法定低度
    刑，是否猶嫌過重等等），以為判斷（最高法院95年度台上
    字第6157號、88年度台上字第1862號判決意旨參照）。經查
    ，毒品除戕害施用者之身心健康外，並造成整體國力之實質
    衰減，復因毒品施用者為取得購買毒品所需之金錢，亦衍生
    家庭、社會治安問題，因之政府近年來為革除毒品之危害，
    除於相關法令訂定防制及處罰之規定外，並積極查緝毒品案
    件及於各大媒體廣泛宣導反毒，原審審酌被告為貪圖不法利
    益，漠視法令規定而販售第二級毒品，對他人身心健康及社
    會治安危害非輕，難認其犯罪情節尚屬輕微；況且，被告依
    修正前毒品危害防制條例第17條第2項規定減輕其刑後，係
    得處有期徒刑3年6月以上之刑度，與其犯行應屬相當，實難
    認其有何科以最低法定刑度仍有情輕法重、顯可憫恕之情形
    ，是認被告本案所涉販賣第二級毒品犯行，尚無從依刑法第
    59條規定減輕其刑，附此敘明。
三、駁回上訴之理由
　㈠原審以被告上開犯行罪證明確，爰審酌被告正值青壯，不思
    以正當途徑合法掙取金錢，明知毒品之施用具有生理成癮性
    及心理依賴性，不僅殘害施用者自身健康，導致精神障礙、
    性格異常，甚至造成生命危險，且因施用毒品而散盡家財、
    連累家人，或為購買毒品鋌而走險者，更不可勝計，竟為謀
    其個人私利，而為本案販賣毒品犯行，使毒品危害範圍更加
    擴大，且自己亦為施用毒品犯行，所為均屬不該，惟念其犯
    後終能坦承犯行，堪認已有悔意，且其施用毒品犯行主要係
    自戕身心健康，對於他人法益尚無具體直接危害，再考量被
    告販賣毒品之對象、次數、數量、價格，並參酌其各別犯罪
    之動機、目的、手段，暨其智識程度、家庭經濟生活狀況等
    一切情狀，分別量處如附表二主文欄所示之刑，並就附表二
    編號6部分，諭知易科罰金之折算標準，及就附表二編號1至
    5所示不得易科罰金之有期徒刑部分，定其應執行之刑為有
    期徒刑5年9月。至沒收部分，說明如下：
　⒈被告所持用三星廠牌手機1支（含門號0000000000號SIM卡1張
    ），為其與附表一所示購毒者聯繫所用之物，此據被告坦認
    在卷（原審卷第178頁），並有其與本案購毒者之通訊監察
    譯文在卷可佐，且為被告所有（本院卷第142頁），均應依
    毒品危害防制條例第19條第1項規定，於被告所犯各次販賣
    第二級毒品犯行主文項下，宣告沒收。
　⒉被告就附表一所示各次販賣第二級毒品所得價金，雖均未扣
    案，仍皆應依刑法第38條之1第1項前段、第3項規定，諭知
    沒收，並於全部或一部不能沒收或不宜執行沒收時，追徵其
    價額。
　⒊扣案白色或透明晶體2包（合計驗前淨重6.6854公克，合計驗
    餘淨重6.6842公克），經送鑑驗結果，確含有第二級毒品甲
    基安非他命成分，有臺北榮民總醫院106年5月25日北榮毒鑑
    字第C0000000號毒品成分鑑定書附卷可考（偵10350號卷第1
    51頁），復據被告坦承為其所有，並為本案施用毒品犯行所
    剩餘（偵10350號卷第122頁，原審卷第178頁），應依毒品
    危害防制條例第18條第1項前段規定，宣告沒收銷燬之；而
    前開甲基安非他命之包裝袋2個，因與其上所殘留之毒品難
    以析離，且無析離之實益與必要，應視同毒品，一併依上開
    規定宣告沒收銷燬之，至送驗耗損部分皆因已滅失，爰不另
    宣告沒收銷燬。又扣案之吸食器3組，為被告所有，供其犯
    本案施用毒品罪所用之物，亦經其供承明確在卷（原審卷第
    178頁），爰依刑法第38條第2項前段規定宣告沒收。
　⒋至扣案分裝袋1包、藥丸2顆（呈白色錠劑狀，均檢出氟硝西
    泮成分）及華碩廠牌手機1支，被告供稱均與本件販賣、施
    用毒品案件無關（原審卷第178頁），此外，檢察官復未舉
    證證明上開扣案物與本案有何關連，爰均不予宣告沒收。
　㈡原審認事用法，核無不合，量刑亦屬妥適，被告上訴意旨，
    砌詞邀減輕其刑之寬典，自不足取，為無理由，應予駁回。
四、被告聲請再查承辦員警是否因其供述而查獲陳柏宇，惟上開
    分局函及職務被告已敘明未查獲陳柏宇，本案事證已臻明確
    ，是其聲請，核無必要，應併予駁回。
據上論斷，應依刑事訴訟法第368條，判決如主文。
本案經檢察官蔣政寬提起公訴，檢察官何明楨到庭執行職務。
中　　華　　民　　國　　111 　年　　4 　　月　　28　　日
                  刑事第十九庭  審判長法　官  曾淑華
                                      法　官  陳文貴
                                      法　官  許文章
以上正本證明與原本無異。
施用第二級毒品部分不得上訴。
其餘部分如不服本判決，應於收受送達後20日內向本院提出上訴
書狀，其未敘述上訴之理由者並得於提起上訴後20日內向本院補
提理由書（均須按他造當事人之人數附繕本）「切勿逕送上級法
院」。
                                      書記官  陳盈芝
中　　華　　民　　國　　111 　年　　4 　　月　　28　　日
附錄：本案論罪科刑法條全文
修正前毒品危害防制條例第4 條
製造、運輸、販賣第一級毒品者，處死刑或無期徒刑；處無期徒
刑者，得併科新臺幣2千萬元以下罰金。
製造、運輸、販賣第二級毒品者，處無期徒刑或7年以上有期徒
刑，得併科新臺幣1千萬元以下罰金。
製造、運輸、販賣第三級毒品者，處7年以上有期徒刑，得併科
新臺幣7百萬元以下罰金。
製造、運輸、販賣第四級毒品者，處5年以上12年以下有期徒刑
，得併科新臺幣3百萬元以下罰金。
製造、運輸、販賣專供製造或施用毒品之器具者，處1年以上7年
以下有期徒刑，得併科新臺幣1百萬元以下罰金。
前5項之未遂犯罰之。
毒品危害防制條例第10條
施用第一級毒品者，處6月以上5年以下有期徒刑。
施用第二級毒品者，處3年以下有期徒刑。

附表一（即販賣毒品部分）
編號 交易對象 交易時間 交易地點  交易內容（新臺幣）            證據  1（即起訴書附表編號2） 游昇揮 105年12月30日 新北市新莊區公園一路之頂好超市（起訴書載為公園路上之某處） 以4000元之價格販賣2公克甲基安非他命 (1)證人游昇揮於警詢、偵訊時之證述（偵10350號卷第23至25、129頁） (2)通訊監察譯文編號A1-1至A1-3、Google地圖擷圖資料（偵10350號卷第83、157頁） (3)新北市政府警察局海山分局指認嫌疑人紀錄表（偵10350號卷第33頁）  2（即起訴書附表編號3） 游昇揮 106年1月14日 新北市樹林區俊英街之全家便利商店 以2,000元之價格販賣1公克甲基安非他命 (1)證人游昇揮於警詢、偵訊時之證述（偵10350號卷第25至26、129頁） (2)通訊監察譯文編號A2-1至A2-2（偵10350號卷第83至84頁） (3)新北市政府警察局海山分局指認嫌疑人紀錄表（偵10350號卷第33頁）  3（即起訴書附表編號1） 張有政 106年1月20日 新北市政府警察局新莊分局旁之捷運站 以500元之價格販賣0.5公克甲基安非他命 (1)證人張有政於警詢、偵訊時之證述（偵10350號卷第51、136至137頁） (2)通訊監察譯文編號B2-1（偵10350號卷第87頁） (3)新北市政府警察局海山分局指認嫌疑人紀錄表（偵10350號卷第57頁）  4（即起訴書附表編號5） 游昇揮、游長隆 106年2月3日 新北市新莊區公園路與新泰路之路口 以2,000元之價格販賣1公克甲基安非他命 (1)證人游昇揮於偵訊時之證述（偵10350號卷第130頁） (2)證人游長隆於偵訊時之證述（偵10350號卷第132至133頁） (3)通訊監察譯文編號D1-1至D1-4、Google地圖擷圖資料（偵10350號卷第85、157頁） (4)新北市政府警察局海山分局指認嫌疑人紀錄表（偵10350號卷第33、43頁） 5（即起訴書附表編號4） 游昇揮 106年2月6日 新北市板橋區浮洲橋下MAZDA車廠旁之加油站 以2,000元之價格販賣1公克甲基安非他命 (1)證人游昇揮於警詢、偵訊時之證述（偵10350號卷第26至27、129頁） (2)通訊監察譯文編號A3-1至A3-3、Google地圖擷圖資料、警員李建翰106年8月31日職務報告（偵10350號卷第84、155、159至161頁） (3)新北市政府警察局海山分局指認嫌疑人紀錄表（偵10350號卷第33頁） 

附表二
編號            主                 文   備註  1 周志峰販賣第二級毒品，處有期徒刑參年玖月。扣案手機壹支（含門號○○○○○○○○○○號SIM卡壹張）沒收；未扣案犯罪所得新臺幣肆仟元沒收，於全部或一部不能沒收或不宜執行沒收時，追徵其價額。 即附表一編號1所示犯行  2 周志峰販賣第二級毒品，處有期徒刑參年捌月。扣案手機壹支（含門號○○○○○○○○○○號SIM卡壹張）沒收；未扣案犯罪所得新臺幣貳仟元沒收，於全部或一部不能沒收或不宜執行沒收時，追徵其價額。 即附表一編號2所示犯行  3 周志峰販賣第二級毒品，處有期徒刑參年柒月。扣案手機壹支（含門號○○○○○○○○○○號SIM卡壹張）沒收；未扣案犯罪所得新臺幣伍佰元沒收，於全部或一部不能沒收或不宜執行沒收時，追徵其價額。 即附表一編號3所示犯行  4 周志峰販賣第二級毒品，處有期徒刑參年捌月。扣案手機壹支（含門號○○○○○○○○○○號SIM卡壹張）沒收；未扣案犯罪所得新臺幣貳仟元沒收，於全部或一部不能沒收或不宜執行沒收時，追徵其價額。 即附表一編號4所示犯行  5 周志峰販賣第二級毒品，處有期徒刑參年捌月。扣案手機壹支（含門號○○○○○○○○○○號SIM卡壹張）沒收；未扣案犯罪所得新臺幣貳仟元沒收，於全部或一部不能沒收或不宜執行沒收時，追徵其價額。 即附表一編號5所示犯行  6 周志峰施用第二級毒品，處有期徒刑參月，如易科罰金，以新臺幣壹仟元折算壹日。扣案甲基安非他命貳包（含外包裝袋貳個，合計驗餘淨重陸點陸捌肆貳公克）沒收銷燬之；扣案吸食器參組沒收。 即事實欄一、㈡所示犯行